臺灣彰化地方法院刑事判決　　　　　　　　　　　　九十一年度易字第一三七號
　　公　訴　人　臺灣彰化地方法院檢察署檢察官
　　被　　　告　乙○○
右列被告因侵占等案件，經檢察官提起公訴（九十一年度偵字第五九三四號），本院
判決如左：
        主  文
乙○○連續行使偽造私文書，足以生損害於他人，處有期徒刑陸月，如易科罰金，以
佰元折算壹日。緩刑年。
附表二所示編號一至六之「營業人銷貨退回進貨退出或折讓證明單」均沒收；又編號
七至二十九之「營業人銷貨退回進貨退出或折讓證明單」上之原進貨營業人名稱（或
原買受人）所偽簽之客戶署押均沒收。
        事  實
一、乙○○自民國九十年九月二十二日起，任職於特力翠豐股份有限公司員林分公司
    （以下簡稱特力屋員林分公司），擔任燈具區之銷售工作，其竟基於意圖為自己
    不法所有之概括犯意，自九十一年二月二十三日起至同年四月底止，利用其與服
    務台人員熟識之機會，至服務台暗中記下電腦連線所顯示結帳櫃台客戶結帳時之
    統一發票號碼，然後再趁服務台人員忙碌之際，利用服務台之專用電腦讀取客戶
    之資料後，即連續於如附表一所示之時間，在服務台暗中偽開非其業務職掌所應
    製作之如附表一所示之「營業人銷貨退回進貨退出或折讓證明單」（以下簡稱退
    貨抵換單），然後再依電腦所顯示客戶之基本資料於退貨抵換單上偽簽原進貨營
    業人或原買受人即退貨客戶羅玉惠…等人之姓名及書寫客戶之身分證字號，表示
    係該客戶羅玉惠…等人申請退貨，並於編製人、核准人及登錄電腦欄簽寫乙○○
    自己之英文名字「ＤＡＮＮＹ」，足以生損害於羅玉惠…等客戶及特力屋員林分
    公司，乙○○再連續於如附表二所示之消費日期持此偽造之退貨抵換單向收銀台
    人員詐取同等價值之商品，收銀台人員因而誤以為係羅玉惠…等客戶辦理退貨抵
    換致陷於錯誤，而交付同等價值之商品，乙○○前後共計詐取售價達新台幣（以
    下同）四萬九千四百七十六元之商品，供己使用。嗣經特力屋員林分公司發現後
    ，始報警處理，乙○○並交出其已偽造完成而尚未使用之如附表二編號一至三及
    五、六所示未消費之折讓單五張。
二、案經特力翠豐股份有限公司訴由彰化縣警察局員林分局報請臺灣彰化地方法院檢
    察署檢察官偵查起訴。
        理  由
一、訊據被告乙○○對於右揭事實坦承不諱，核與告訴人特力翠豐股份有限公司員林
    分公司店經理甲○○指訴及證人黃衍達證述情節相符，並有工作申請表、錄取通
    知單、被告所偽開之「營業人銷貨退回進貨退出或折讓證明單」影本二十九紙、
    被告所使用之消費退貨抵換資料及被告尚未使用之「營業人銷貨退回進貨退出或
    折讓證明單」五紙在卷可稽，是以本件事證已臻明確，被告犯行堪予認定。
二、核被告所為，係犯刑法第二百十六條、第二百十條之行使偽造私文書罪及同法三
    百三十九條第一項之詐欺取財罪。被告偽造客戶署押之行為，為偽造私文書之部
    分行為，其偽造私文書後，持以行使，其偽造私文書之低度行為，為行使偽造私
    文書之高度行為所吸收，均不另論罪。公訴人雖認被告係犯刑法第三百三十六條
    第二項之業務侵占罪，惟業務上侵占罪，係就業務上持有他人之物，變更意思而
    不法據為自己或第三人所有為其構成要件，本件被告之業務並非辦理退貨之人員
    ，且羅玉惠…等客戶實際上亦無辦理退貨，而係被告以偽造客戶之退貨抵換單，
    並持此偽造之折讓單使收銀台誤以為係羅玉惠…等客戶辦理退貨抵換致陷於錯誤
    ，而交付同等價值商品之方式，向特力屋員林分公司詐取同等價值之商品，故被
    告此部分所為應係犯刑法第三百三十九條第二項之詐欺取財罪，而非同法第三百
    三十六條第二項之業務侵占罪，惟公訴人認此業務侵占罪與行使偽造私文書罪間
    有牽連犯之一罪關係，故本院就被告被訴業務侵占罪部分不另為無罪之諭知。另
    公訴人雖未就被告所犯詐欺取財罪部分起訴，惟此與起訴經判決有罪之行使偽造
    私文書罪間有牽連犯之一罪關係，故本院自得併予審究，附此敘明。被告所犯上
    開二罪，均時間緊接，犯罪基本構成要件相同，顯係基於概括犯意為之，均為連
    續犯，應依刑法第五十六條之規定，論以一罪，並加重其刑。被告所犯上揭連續
    行使偽造私文書罪與連續詐欺取財罪間，有方法與目的之牽連關係，應依刑法第
    五十五條關於牽連犯之規定，從一重之連續行使偽造私文書罪處斷。爰審酌被告
    受僱擔任告訴人公司燈具區之銷售工作，理應盡忠職分，不得妄圖貪婪，否則，
    除侵害公司財產外，並損及社會專業分工與互信之機制，破壞公司之信譽，甚者
    ，危害公司與客戶業務之正常運作及被告犯罪之動機、方法、手段、行為之危害
    性及其他犯罪情節，並犯罪後之態度等一切情狀，量處如主文所示之刑，並諭知
    易科罰金之折算標準，以示懲儆。又查被告前未曾受有期徒刑以上刑之宣告，有
    台灣彰化地方法院檢察署刑案資料查註紀錄表及本院被告全國前案紀錄表在卷可
    稽，斟酌其於偵查中業已以雙掛號郵支票七萬元欲與告訴人達成和解（此有臺灣
    銀行員林行支票號碼ＦＦ0000000號支票影本乙紙附卷可稽），雖告訴人
    不願與被告達成和解，並已退回此張支票，惟此已可見被告深具解決事端之誠意
    ，信其因一時貪念失慮，觸犯刑章，經此次偵審及刑之宣告後，當能知所警惕，
    本院認所宣告之刑以暫不執行為適當，爰併為緩刑之諭知。附表二所示編號一至
    六之尚未行使抵換之「營業人銷貨退回進貨退出或折讓證明單」，係被告所有供
    犯罪所用之物，雖其中編號四之「營業人銷貨退回進貨退出或折讓證明單」並未
    扣案，惟因無法證明業已滅失，故均應依刑法第三十八條第一項第二款之規定沒
    收；又編號七至二十九之已使用抵換之「營業人銷貨退回進貨退出或折讓證明單
    」上之原進貨營業人名稱（或原買受人）所偽簽之客戶署押，均應依同法第二百
    十九條之規定諭知沒收。
據上論斷，應依刑事訴訟法第二百九十九條第一項前段，刑法第五十六條、第二百十
條、第二百十六條、第二百十九條、第三百三十九條第一項、第五十五條、第七十四
條第一款、第三十八條第一項第二款，罰金罰鍰提高標準條例第一條前段、第二條，
判決如主文。
中      華      民      國    九十一    年      十一      月    十二    日
                              臺灣彰化地方法院刑事第二庭
                                  法      官  石  馨  文
右正本證明與原本無異。
如不服本判決，應於判決送達後十日內，向本院提出上訴狀（須附繕本）。
告訴人或被害人對於判決如有不服具備理由請求檢察官上訴者，其上訴期間之計算係
以檢察官收受判決正本之日期為準。
                                  法院書記官  呂  雅  惠
中      華      民      國    九十一    年      十一      月    十九    日
附錄法條
刑法第二百十條
偽造、變造私文書，足以生損害於公眾或他人者，處五年以下有期徒刑。
刑法第三百三十九條
意圖為自己或第三人不法之所有，以詐術使人將本人或第三人之物交付者，處五年以
下有期徒刑、拘役或科或併科一千元以下罰金。
以前項方法得財產上不法之利益或使第三人得之者亦同。
前二項之未遂犯罰之。
